臺灣南投地方法院民事裁定
111年度司繼字第53號
聲  請  人  合作金庫商業銀行股份有限公司

法定代理人  雷仲達  
代  理  人  李秉修  
受  選任人  張伶榕律師
上列聲請人聲請選任遺產管理人事件，本院裁定如下：
    主  文
選任張伶榕律師為被繼承人儲詹玉美（女，民國00年00月0日生
，身分證統一編號：Z000000000號，生前最後住所：南投縣○○鄉
○○村○○巷0號）之遺產管理人。
准對被繼承人儲詹玉美之繼承人為承認繼承之公示催告。
被繼承人儲詹玉美之繼承人，應自本公示催告公告於司法院網站
之翌日起7個月內承認繼承，上述期限屆滿，無繼承人承認繼承
時，被繼承人儲詹玉美之遺產，於清償債權並交付遺贈物後，如
有剩餘，即歸屬國庫。
程序費用新臺幣1,000元由被繼承人儲詹玉美之遺產負擔。
    理  由
一、按先順序繼承人均拋棄其繼承權時，由次順序之繼承人繼承
    。其次順序繼承人有無不明或第四順序之繼承人均拋棄其繼
    承權者，準用關於無人承認繼承之規定。繼承開始時，繼承
    人之有無不明者，由親屬會議於一個月內選定遺產管理人，
    並將繼承開始及選定遺產管理人之事由，向法院報明。無親
    屬會議或親屬會議未於一個月內選定遺產管理人者，利害關
    係人或檢察官，得聲請法院選任遺產管理人，並由法院依前
    項規定為公示催告。民法第1176條第6項、第1177條、第117
    8條第2項分別定有明文。次按「原住民保留地開發管理辦法
    第18條第1 項規定：『原住民取得原住民保留地所有權後，
    除政府指定之特定用途外，其移轉之承受人以原住民為限。
    』依此規定，具原住民身分之被繼承人死亡後，其不具原住
    民身分之養子，固不得就其被繼承人所留原住民保留地辦理
    繼承登記。惟繼承權係以一定親屬之身分關係為基礎之權利
    ，因被繼承人死亡而開始，繼承人自繼承開始時，即承受被
    繼承人財產上之一切權利義務。而原住民保留地開發管理辦
    法係行政院依山坡地保育利用條例第37條所訂定，旨在保障
    依法受配原住民之生活，避免他人脫法取巧，使原住民流離
    失所（該辦法第1條、第3條參照），原無剝奪不具原住民身
    分之繼承人對其具原住民身分之被繼承權人之繼承權之意。
    該不具原住民身分之養子既為該具原住民身分之被繼承人之
    合法繼承人，其因被繼承人死亡而取得之繼承權，當不因繼
    承財產為原住民保留地，即被剝奪，應認其仍為該遺產之合
    法繼承人，僅係因上開規定，而不得辦理原住民保留地之繼
    承登記。本件具原住民身分之被繼承人僅有一位繼承人，且
    遺產僅有一筆原住民保留地，該筆土地因法令限制無法由其
    唯一繼承人為繼承登記取得所有權，此相類於繼承人有無不
    明或全部繼承人拋棄繼承之情形，應可類推適用民法第1176
    條第6項、第1178條第2項規定，得由利害關係人或檢察官聲
    請法院選任遺產管理人」（臺灣高等法院暨所屬法院107 年
    法律座談會民事類提案第34號參照）。
二、聲請意旨略以：聲請人為被繼承人儲詹玉美之債權人，被繼
    承人於民國110年1月29日死亡後，其遺有南投縣○○鄉○○段00
    00地號土地，其部分繼承人已依法拋棄繼承，僅其中繼承人
    儲佳欣、儲佳怡合法繼承，惟前開土地為原住民保留地，繼
    承人儲佳欣、儲佳怡未具原住民身分，無法辦理該土地之繼
    承登記，致聲請人無法對被繼承人之遺產行使權利，為確保
    聲請人之權利，爰基於利害關係人地位，依法聲請選任儲佳
    欣、儲佳怡為被繼承人之遺產管理人等語。
三、經查，聲請人主張之上開事實，業據其提出債權憑證、土地
    登記謄本、戶籍謄本、除戶戶籍謄本、繼承系統表、本院11
    0年度司繼字第282號拋棄繼承事件公告及准予備查函等件為
    證，並經本院調閱前開拋棄繼承事件卷宗核閱屬實。揆諸前
    揭說明，聲請人據以聲請選任遺產管理人，於法有據，應予
    准許。
四、又按遺產管理人之設，旨在管理保存及清算遺產，以免遺產
    散失，是以遺產管理人具有相當之公益色彩；另選任遺產管
    理人，除慮及管理遺產之公平性外，尚須考慮其適切性，亦
    即可對其遺產、遺債之情形瞭解較深，或具法律、會計等專
    業能力，復與遺債債權人無利害共同關係而得忠誠處理者，
    優先選任為宜。再者，聲請法院選任遺產管理人，屬非訟事
    件，即具有聲明之非拘束性，本院自得依職權裁量選任適當
    之人擔任遺產管理人，不受當事人請求之範圍所拘束。經本
    院函詢財政部國有財產署中區分署、南投律師公會、被繼承
    人之成年孫子女儲佳欣、儲佳怡是否願意擔任被繼承人之遺
    產管理人，嗣經財政部國有財產署中區分署南投辦事處以11
    1年4月7日台財產中投三字第11106025830號函覆無擔任之意
    願；儲佳欣、儲佳怡之戶籍地址遭郵務機關以查無此地址為
    由退回；南投律師公會則函覆張伶榕律師同意擔任被繼承人
    之遺產管理人，業據張伶榕律師出具同意書正本及南投律師
    公會會員證影本在卷足稽，本院審酌張伶榕律師具有處理法
    律事務之專業背景，認由張伶榕律師擔任被繼承人之遺產管
    理人，應屬適當。爰裁定如主文第1項所示，並依法為承認
    繼承之公示催告。
五、程序費用負擔之依據：家事事件法第127條第4項。
六、如不服本裁定，應於裁定送達後10日內向本院提出抗告狀，
    並繳納抗告費新臺幣1,000元。
中　　華　　民　　國　　111 　年　　5 　　月　　30　　日
                  家事法庭  司法事務官  李欣容